臺灣臺南地方法院民事判決
111年度訴字第1206號
原      告  廖玉琴  
被      告  吳芳玉  



兼  法  定
代  理  人  吳瑞鴻    （已歿）
            吳彭梅    （已歿）            
上列當事人間因詐欺等刑事案件，原告提起侵權行為損害賠償刑
事附帶民事訴訟，經本院刑事庭以110年度附民字第618號裁定移
送前來，本院於民國111年10月11日言詞辯論終結，判決如下：
    主    　文
一、被告吳芳玉應給付原告新臺幣1,850,740元，及自民國111年
    6月2日起至清償日止，按週年利率5％計算之利息。
二、原告其餘之訴駁回。
三、本判決第1項，於原告以新臺幣65萬元為被告供擔保後，得
    假執行。
四、原告其餘假執行之聲請駁回。
    事實及理由
一、被告經合法通知，未於言詞辯論期日到場，核無民事訴訟法
    第386 條各款所列情事，爰依原告之聲請，由其一造辯論而
    為判決。
二、原告起訴主張：
㈠、被告吳芳玉於民國（下同）110年2月間某日，加入真實姓名
    年籍不詳、微信通訊軟體上暱稱「KK」、「旗開得勝」、「
    馮姓男子」及其餘真實姓名年籍不詳之人所組成由三人以上
    以實施詐術為手段，具有持續性、牟利性之結構性詐欺集團
    犯罪組織，與該詐欺集團成員共同意圖為自己不法所有，基
    於三人以上共同冒用公務員名義詐欺取財、以不正方法由自
    動付款設備取得他人財物及隱匿詐欺犯罪所得去向、所在之
    洗錢意思聯絡，由被告吳芳玉擔任俗稱「車手」工作（負責
    收取贓款，並將取得之贓款交付予詐欺集團擔任「收水」工
    作之成員，並以收取贓款之1％比例及得就收取贓款時併予取
    得之帳戶資料續供行騙受款後之提領款項分酬之代價)，且
    將收取之現金另行至其他處所轉交予不詳詐騙集團成員，製
    造金流斷點以隱匿詐欺所得之實際去向。緣上開姓名年籍不
    詳之詐欺集團成員於110年3月15日10時許，假冒中華電信客
    服人員撥打電話予原告，佯稱有電信費未繳，隨即再將電話
    轉接給假冒「黃義民警官」、「黃木韓檢察官」之姓名年籍
    不詳詐欺團成員，佯稱原告觸犯刑事案件，須交付財物才能
    釐清案情云云，致原告陷於錯誤後，詐騙集團上游隨即以通
    訊軟體微信指示被告吳芳玉執行車手工作，被告吳芳玉遂分
    別於附表一所示時間，從新北市板橋區搭乘高鐵至臺南市後
    ，再搭乘計程車到臺南市○○區○○○0號「汫水國小」附近，並
    依上游指示找1個附近的空地上的藍色塑膠桶作為供被害人
    丟包的地點，並將地點拍照後，回傳給上游，之後，原告即
    依詐騙集團成員指示，分別於附表一所示之時間，將其附表
    一所示之財物放置於上述藍色塑膠桶內。在一旁守候之被告
    吳芳玉見原告放妥財物並離去後，即出面收取；且於附表二
    所示時間，持原告附表二所示帳戶之提款卡，提領帳戶內款
    項共新臺幣（下同）74萬4,000元，並將附表一所示收取之
    財物及74萬4,000元交給不詳之上游詐騙集團成員，以此方
    式製造金流之斷點，而隱匿該犯罪所得之去向。為此，爰依
    民法第184條規定，提起本件訴訟等語。
㈡、聲明：
①、被告應連帶給付原告1,850,740元，及自111年6月2日起至清
    償日止，按週年利率5％計算之利息。
②、訴訟費用由被告連帶負擔。
③、願供擔保請准宣告假執行。
三、被告經合法通知未於言詞辯論期日到場，亦未提出任何書狀
    作何聲明或陳述。
四、本院得心證之理由：
㈠、按因故意或過失，不法侵害他人之權利者，負損害賠償責任
    ；數人共同不法侵害他人之權利者，連帶負損害賠償責任，
    不能知其中孰為加害人者亦同；造意人及幫助人，視為共同
    行為人，民法第184條第1項、第185條分別定有明文。經查
    ，本件原告主張之上開事實，業據本院依職權調取本院110
    年度金訴字第507號刑事偵審全案卷宗核閱無訛，被告吳芳
    玉因此犯三人以上共同冒用公務員名義詐欺取財罪，並經該
    案刑事判決判處有期徒刑1年5月在案，此有該案刑事判決書
    附卷可稽。又被告吳芳玉已於相當時期受合法之通知，於言
    詞辯論期日不到場（見本院卷第53頁出庭意願調查表），亦
    未提出相關書狀爭執，依民事訴訟法第280條第3項前段、第
    1項規定，應視同自認。從而，原告本於侵權行為損害賠償
    之法律關係，請求被告就其所受如附表一編號1、2及附表二
    所示財產權之損失（合計1,850,740元）負損害賠償責任，
    係屬有據。
㈡、「給付無確定期限者，債務人於債權人得請求給付時，經其
    催告而未為給付，自受催告時起，負遲延責任。其經債權人
    起訴而送達訴狀，或依督促程序送達支付命令，或為其他相
    類之行為者，與催告有同一之效力」、「遲延之債務，以支
    付金錢為標的者，債權人得請求依法定利率計算之遲延利息
    」、「應付利息之債務，其利率未經約定，亦無法律可據者
    ，週年利率為百分之五」，民法第229條第2項、第233條第1
    項前段及第203條分別定有明文。茲被告因本件侵權行為對
    原告應負之債務既未定給付期限，則原告請求自刑事附帶民
    事起訴狀繕本送達之翌日即111年6月2日起至清償日止，按
    週年利率5％計算之利息，亦屬有據。
㈢、至原告另於刑事附帶民事訴訟起訴狀（補正狀，見附民卷第2
    5頁）增列以被告吳芳玉之法定代理人吳彭梅、吳瑞鴻亦為
    被告云云，經查，吳彭梅業於本件起訴前之107年8月20日死
    亡（見本院卷第39頁個人基本資料查詢結果）、吳瑞鴻則於
    本件起訴後之111年5月7日死亡（見本院卷第41頁個人基本
    資料查詢結果），而查，被告吳芳玉乃91年9月出生（年籍
    詳卷，見本院卷第43頁個人戶籍資料查詢結果），故於本件
    言詞辯論終結前，即已年滿20歲，屬成年人，基上，原告猶
    列吳彭梅、吳瑞鴻為被告，與法未合，應予駁回。
五、結論：
㈠、原告依民法第184條規定之侵權行為損害賠償之法律關係請求
    被告給付1,850,740元，及自111年6月2日起至清償日止，按
    週年利率5％計算之利息，為有理由，應予准許；逾此範疇之
    請求，係屬無理，應予駁回。　　
㈡、原告陳明願供擔保，聲請宣告假執行，經核其勝訴部份，合
    於法律規定，爰酌定相當之擔保金額宣告之；其餘假執行之
    聲請，因該部份訴之駁回而失所依據，應予駁回。　　　　
中　　華　　民　　國　　111 　年　　10　　月　　31　　日
                  民事第五庭  法  官　吳金芳
以上正本證明與原本無異。
如不服本判決，應於判決送達後20日內，向本院提出上訴狀並表
明上訴理由（須附繕本），如於本判決宣示後送達前提起上訴者
，應於判決送達後20日內補提上訴理由書（須附繕本）。如委任
律師提起上訴者，應一併繳納上訴審裁判費。
中　　華　　民　　國　　111 　年　　10　　月　　31　　日
                              書記官  李崇文
附表一：
編號 收取時間 收取地點 收取內容 收取人 1 110年3月17日16時許後 臺南市○○區○○○0號「汫水國小」附近之藍色塑膠桶內 原告之郵局、第一銀行、國泰世華銀行帳戶之存簿及提款卡等物（已返還）。 被告吳芳玉  2 110年3月18日14時許 臺南市○○區○○○0號「汫水國小」附近之藍色塑膠桶內 裝有現金65萬2,000元之牛皮紙袋 被告吳芳玉  3 110年3月19日12時許後 臺南市○○區○○○0號「汫水國小」附近之藍色塑膠桶內 裝有金戒指20只、金項鍊7條、金手環及金手鍊共10只、金鎖片5片（價值共計45萬4,740元）之牛皮紙袋 被告吳芳玉 
附表二：
編號 被害帳戶 提款時間 提領款項（新臺幣） 1 原告所有之郵局帳號000-00000000000000號帳戶 110年3月16日  6萬元    6萬元    2萬9,000元   110年3月17日 6萬元    6萬元    2萬9,000元   110年3月18日  6萬元    6萬元    2萬9,000元  2 原告所有之第一銀行帳號000-00000000000號帳戶 110年3月16日  3萬元    3萬元    3萬元    9,000元   110年3月17日  3萬元    3萬元    3萬元    9,000元   110年3月18日 3萬元    3萬元    3萬元    9,000元